【裁判字號】    89,訴,2037
【裁判日期】    891013
【裁判案由】    違反槍砲彈藥刀械管制條例
【裁判全文】
臺灣高雄地方法院刑事判決                        八十九年度訴字第二三七號
    公  訴  人  臺灣高雄地方法院檢察署檢察官
    被      告  丙○○
右列被告因違反槍砲彈藥刀械管制條例案件，經檢察官提起公訴（八十七年度偵字第
號），本院判決如左：
    主  文
丙○○未經許可，持有可發射金屬具有殺傷力之土造獵槍，處有期徒刑捌月，併科罰
金新台幣參萬元，罰金如易服勞役以新台幣玖佰元即銀元參佰元折算壹日，緩刑參年
。
火藥壹包沒收。
    事  實
一、丙○○係布農族原住民，平日係以務農為生，於民國八十九年二月三日，因農曆
    年關將屆，欲上山打獵俾便過年時供家人食用，旋於同日十九時許，未經許可，
    持有向其父甲○○（另經檢察官為不起訴處分）所借得，由甲○○合法持有可發
    射金屬具殺傷力之土造獵槍一枝（槍枝管制編號：0000000000號）及
    具破壞性有殺傷力屬爆裂物主要組成零件之火藥約三公克，並夥同其兄乙○○、
    朋友謝光明（以上二人均另經檢察官為不起訴處分）共同至高雄縣桃源鄉第一０
    五林班內狩獵，嗣於翌日（四日）凌晨二時許，為警在該鄉復興村保留地當場查
    獲，並扣得前開具殺傷力之土造獵槍一枝及具破壞性有殺傷力屬爆裂物主要組成
    零件之火藥一包（重約三公克），另亦扣得非各種槍砲、彈藥主要組成零件之底
    火壹罐、鋼珠壹瓶及所獵得非屬保育類動物白面鼯鼠二隻、大赤鼯鼠一隻。
二、案經高雄縣警察局六龜分局移送臺灣高雄地方法院檢察署檢察官偵查起訴。
    理  由
一、訊據被告丙○○對右開犯行供承不諱，核與同案被告乙○○、甲○○及謝光明分
    別於警訊、偵訊及本院庭訊時所述相符，被告之自白可認為真實；此外，並有土
    造獵槍一支及火藥一包（重約三公克）扣案可佐；而上開土造獵槍及火藥，經送
    內政部警政署刑事警察局檢驗之結果，其中獵槍以性能檢驗法鑑驗結果認：送鑑
    土造獵槍壹枝（槍枝管制編號：0000000000號），認係由具擊發機構
    之木質槍身加裝土造金屬槍管而成之土造長槍，以打擊底火引爆槍管內火藥為發
    射動力，機械性能正常，可供擊發使用，認具殺傷力；而扣案之火藥係黑色火藥
    ，經取少量試燃，產生火藥燃燒時之強烈火花，認具破壞性與殺傷力，有內政部
  警政署刑事警察局鑑驗通知書一紙及同局八十九年二月十八日刑偵五字第一七０
    六八號爆炸（裂）物鑑驗處理通知書一份附卷可稽，本件被告犯罪事證明確，被
    告犯行洵堪認定。
二、按火藥係屬爆裂物之主要組成零件，業據內政部於八十六年十一月二十四日台（
    八六）內警字第八六七０六八三函公告在案，復有上開內政部警政署刑事警察局
    炸（裂）物鑑驗處理通知書在卷可稽。核被告丙○○所為，係違反槍砲彈藥刀械
    管制條例第十一條第四項之非法持有可發射金屬具有殺傷力之槍砲罪及同法第十
    三條第四項非法持有槍砲彈藥之主要組成零件罪。其所為上開犯行，係一行為觸
    犯數罪名，為想像競合犯，爰依刑法第五十五條之規定，從一重之槍砲彈藥刀械
    管制條例第十一條第四項之非法持有其他可發射金屬具有殺傷力之槍砲罪處斷。
    再按，原住民未經許可，製造、運輸、陳列或持有自製之獵槍，供作生活工具之
    用者，減輕或免除其刑，且不適用槍砲彈藥刀械管制條例第十九條強制工作之規
    定，槍砲彈藥刀械管制條例第二十條第一項定有明文。查被告為山地原住民，此
    有戶籍謄本一紙在卷可證，且扣案之土造獵槍一支原係被告之父甲○○合法所有
    ，用以狩獵，業據證人甲○○於本院庭訊時供明在卷，且有內政部生活習慣特殊
    國民獵槍執照台內警特獵字第三三二九號一份在卷可憑，而被告持有本件扣案槍
    枝，係因年關將屆，為供自身及同居之家屬食用，方持之前往山區打獵之用等情
    ，亦迭據被告與證人乙○○於警偵訊及本院庭訊時分別供承在卷，所供互核一致
    。準此，基於原住民所土製之獵槍，係屬傳統習慣專供獵捕維生之生活工具，且
    其結構、性能及殺傷力，均遠不及制式獵槍，為恐原住民偶一不慎，即誤蹈法網
    ，而以槍砲彈藥刀械管制條例第十一條相加，實嫌過苛，爰依前揭規定，減輕其
    刑，並排除槍砲彈藥刀械管制條例第十九條所定強制工作之適用。審酌被告丙○○犯罪後坦承犯行，態度良好，且係因年關將屆，為供自身日常生活所需方持獵
    槍狩獵，並未造成任何人員傷亡及財產損失等一切情狀，爰量處如主文所示之刑
    ，罰金並諭知易服勞役之折算標準，以昭炯戒。又被告前未曾受有期徒刑以上刑
    之宣告，此有臺灣高等法院被告全國前案紀錄表一份在卷可憑，其因一時失慮，
    致罹刑章，經此偵審程序，當知所警惕，信無再犯之虞，本院因認其所受刑之宣
    告以暫不執行為適當，爰併予宣告緩刑三年。至扣案之土造獵槍一支，係為證人
    甲○○所有且得合法持有，已如前述，既為甲○○所有且可合法持有，應非違禁
    物，雖係被告供犯本罪之物，然既非違禁物且亦非被告所有，爰不為沒收之諭知
    ；至另扣案之火藥一包，係屬爆裂物之主要組成零件，亦如前所述，復無證據可
    認何人得以合法持有，自應屬違禁物，爰依刑法第三十八條第一項第一款之規定
    ，併予宣告沒收。
據上論斷，應依刑事訴訟法第二百九十九條第一項前段，槍砲彈藥刀械管制條例第十
一條第四項、第十三條第四項、第二十條第一項、刑法第十一條前段、第四十二條第
二項、第七十四條第一款、第三十八條第一項第一款、第五十五條，罰金罰鍰提高標
準條例第二條，現行法規所定貨幣單位折算新台幣標準條例第二條，判決如主文。
本案經檢察官林在培到庭執行職務。
中    華    民    國    八十九    年      十      月      十三        日
                                  臺灣高雄地方法院刑事第六庭
                                      法  官    李怡諄
右正本證明與原本無異。
如不服本判決，應於判決送達後十日內，向本院提出上訴狀。
                                      書記官    陳福記
中  華    民    國      八十九      年      十      月      十三      日
附錄本件論罪條文：
槍砲彈藥刀械管制條例第十一條第四項
未經許可，持有、寄藏或意圖販賣而陳列第一項所列槍砲者，處一年以上七年以下有
期徒刑，併科新台幣七百萬元以下罰金。
槍砲彈藥刀械管制條例第十三條第四項
未經許可，持有、寄藏或意圖販賣而陳列第一項所列零件者，第六月以上五年以下有
期徒刑，併科新台幣三百萬元以下罰金。


司法院資訊處製作；財團法人民間司法改革基金會備份。
